臺灣高雄地方法院刑事判決　　　　　　 110年度交易字第26號
公　訴　人　臺灣高雄地方檢察署檢察官
被　　　告　郭千靖


 
上列被告因公共危險等案件，經檢察官聲請簡易判決處刑（110
年度偵字第2376號），本院認不宜以簡易判決處刑（110 年度交
簡字第597 號），改依通常程序審理，判決如下：
    主  文    
郭千靖犯不能安全駕駛動力交通工具罪，處有期徒刑肆月，如易
科罰金，以新臺幣壹仟元折算壹日。
被訴恐嚇危害安全罪部分，無罪。
    理  由
壹、有罪部分
一、犯罪事實
    郭千靖於民國110 年1 月16日20時許，在址設高雄市○○區
    ○○路之某餐廳與友人飲用啤酒後，吐氣所含酒精濃度已逾
    每公升0.25毫克以上之不能安全駕駛動力交通工具程度，惟
    其仍基於酒後不能安全駕駛動力交通工具之犯意，先於同日
    24時許搭車返回其位在高雄市○○區○○○○○街000 號之
    住處，隨即再駕駛車牌號碼0000-00 號自小客車出門。嗣於
    翌日（17日）1 時許，郭千靖駕駛上開汽車沿高雄市○○區
    ○○○○○路由西往東方向行駛，行經該路與○○○○路交
    岔路口處欲左轉時，不慎追撞方郁翔所有，停放在○○○○
    路路旁之車牌號碼000-0000號自小客車。方郁翔聽聞撞擊聲
    響後外出察看，因與郭千靖談判賠償事宜未果而起衝突，遂
    報警處理。警方到場後，於同日1 時29分許，對郭千靖施以
    酒測，並測得其吐氣所含酒精濃度達每公升0.69毫克，而悉
    上情。
二、認定犯罪事實所憑之證據及理由
    上揭犯罪事實，業據被告於偵、審程序中均坦承不諱，核與
    證人方郁翔、蔡政憲、紀鈞翔於警詢及偵查中證述之情節相
    符，並有高雄市政府警察局小港分局公共危險案當事人酒精
    測定記錄表、呼氣酒精測試器檢定合格證書、高雄市政府警
    察局舉發違反道路交通管理事件通知單、道路交通事故現場
    圖、談話紀錄表2 份、事故現場照片12張、車輛詳細資料報
    表及公路監理電子閘門資料各2 份在卷可參，足徵被告上開
    任意性自白與事實相符，洵堪採為論罪之基礎。從而，本案
    事證明確，被告上開犯行，堪以認定，應依法論科。
三、應適用之法律
    核被告所為，係犯刑法第185 條之3 第1 項第1 款之不能安
    全駕駛動力交通工具罪。至道路交通事故肇事人自首情形紀
    錄表1 紙固勾選被告之自首情形為：「報案人或勤指中心轉
    來資料未報明肇事人姓名，處理人員前往現場處理時，肇事
    人在場，並當場承認為肇事人員」等情，惟此所謂被告承認
    「肇事」應係指被告承認其駕車與他人發生事故而言。又從
    本院勘驗被告與方郁翔談判、衝突過程錄影檔案之結果（詳
    如後述），及方郁翔於警詢、偵查中之證述，可知當時眾人
    均已知被告酒駕之事，並報警處理。亦即，被告係經方郁翔
    或其友人向警方報案而被查獲，自難認被告就其酒駕行為，
    有對於未發覺之罪自首之情形，附此敘明。
四、量刑之理由
    本院審酌被告酒後駕車之行為除漠視自己之安危外，亦罔顧
    公眾之生命、身體法益，未省思酒後駕車行為所衍生之高度
    潛在危險性，且其測得之吐氣酒精濃度為每公升0.69毫克，
    數值偏高，則其身體受酒精作用之影響程度可謂不低；又被
    告係駕駛具較高危險性之自用小客車上路，且依卷附事故現
    場照片所示之車輛毀損情形，可知被告撞擊力道非小，若當
    時不幸撞擊內有人之車輛或行人，後果不堪設想，是被告本
    案犯行之主、客觀之不法程度非屬輕微。再參以被告係於前
    次酒駕緩起訴期間內故意再犯本罪，有臺灣高等法院被告前
    案紀錄表1 份附卷可按，足見被告歷經前案後，對酒駕行為
    仍未有深切之反省，惟念及被告坦承犯行，尚有面對司法追
    訴及處罰之意，堪認其犯罪後之態度非差。末考量被告於行
    為時已年滿32歲，及其於本院審理中自陳之教育程度、工作
    、結婚、家人同住情形及經濟狀況等一切情狀，量處如主文
    所示之刑，並依刑法第41條第1 項前段之規定，諭知易科罰
    金之折算標準，以示刑法規範之有效及妥當，並給予被告與
    其罪責相符之刑罰。
貳、無罪部分
一、公訴意旨另以：被告郭千靖於前揭犯罪事實欄所載車禍發生
    後，因與告訴人方郁翔商談和解事宜未果，另基於恐嚇危害
    安全之犯意，自其駕駛之上開車輛內取出球棒1 支，手指告
    訴人並以台語嗆聲：「你是跟誰的啦？」等語恫嚇告訴人，
    告訴人因思及現場尚有多名女性友人及小孩在場而心生畏懼
    ，致生危害於安全，因認被告涉犯刑法第305 條之恐嚇危害
    安全罪嫌等語。
二、按犯罪事實應依證據認定之，無證據不得認定犯罪事實，又
    不能證明被告犯罪者，應諭知無罪之判決，刑事訴訟法第15
    4 條第2 項、第301 條第1 項分別定有明文。又人與人間於
    日常生活中偶遇意見不合，譏諷既起，輒相謾罵，你來我往
    ，尖鋒相對，於該情境下之對話或動作，多因未經慎思熟慮
    ，言語或流於尖酸刻薄，或帶有使人不舒服之恐嚇語意，然
    是否構成刑法恐嚇危害安全罪，除應依一般社會標準考量該
    言語、文字或舉動是否足致他人生畏怖之心外，並應審酌當
    時之客觀環境、對話之全部內容、行為人主觀上有無使人生
    畏怖心之目的、相對人有無因行為人之言行而生畏怖心等，
    為判斷標準。
三、公訴人認被告涉犯前揭恐嚇危害安全罪嫌，主要係以告訴人
    方郁翔於警詢及偵查中之指訴、證人蔡政憲、紀鈞翔於警詢
    及偵查中之證述、高雄市政府警察局小港分局扣押筆錄、扣
    押物品目錄表1 份、球棒照片1 張、現場錄影光碟1 片等證
    據資料為論據。訊據被告固坦承有於上揭時、地，取出球棒
    ，手指告訴人，並向告訴人稱前開言詞之客觀行為，惟否認
    有恐嚇危害安全之主觀犯意，辯稱：我看到被告先要從車子
    上拿東西出來，又看到現場他們有十幾個人，我也會怕，所
    以我才回車上拿球棒出來防身等語。經查：
  ㈠本院經當庭勘驗案發時之現場錄影檔案後，結果為「影片一
    開始可見被告站在畫面中央，右手持扣案球棒，球棒方向往
    下；3 秒許，被告往前與告訴人等人爭執，並抬起左手指向
    前方，口稱「你是跟誰的（台語）」；影片7 秒許，告訴人
    友人自被告後方奪走被告右手的球棒，另名友人亦上前，於
    21秒許兩人將被告壓制在地，並向其他友人說報警，現場有
    告訴人的多名友人走動。被告起初被壓制時並未多做抵抗，
    僅係稱自己有喝酒，請對方不要報警；1 分25秒許，有3 名
    告訴人友人持續壓制被告；1 分51秒許，被告一度掙扎、抵
    抗，此時告訴人及其他友人衝上前指責被告，畫面中除拍攝
    者及被告外，至少另有6 名男子、3 名女子；2 分5 秒許，
    告訴人友人持續壓制被告，此時被告不再掙扎直到影片結束
    」，有本院110 年10月13日之勘驗筆錄1 份存卷可參，是被
    告確有於上揭時、地，取出球棒，手指告訴人，並向告訴人
    稱前開言詞之客觀事實，應堪以認定。
  ㈡惟從上開勘驗之結果，可見告訴人友人奪走被告手中球棒前
    ，被告右手所持之扣案球棒始終往下，縱使在被告往前接近
    告訴人時，被告亦僅有抬起左手指向前方，而其右手所持之
    球棒仍保持向下，未見其有持木棒朝向告訴人，或向告訴人
    揮動之舉。此外，亦可知衝突現場被告方僅有被告1 人，告
    訴人方則至少有10名成年人，並以男性居多，且衝突過程中
    告訴人方不僅持續大聲與被告口角爭論，更主動奪取被告手
    持之球棒，眾人並將之壓制在地，氣勢顯然凌駕在被告之上
    。是以，被告單純手持球棒朝下，並向告訴人稱「你是跟誰
    的（台語）」等語之行為，依當時之客觀環境，是否已達足
    以傳遞加害生命、身體之事，並致他人生畏怖之心之程度，
    已先屬有疑。
  ㈢再者，依同勘驗之結果，被告於雙方口角爭執之過程中，除
    始終將右手所持之球棒垂放向下，而未有持之指向告訴人，
    遑論揮舞之動作外，其於告訴人友人奪取其右手球棒，並將
    之壓制之初，均未有拉扯、爭奪等反抗動作，而任由告訴人
    友人奪取、壓制，甚至央求告訴人不要報警，是亦難認其當
    時主觀上有積極欲對告訴人加惡害之意。至告訴人雖於偵查
    及審判中證稱：被告當時有拿球棒往前指我們，並左右揮動
    。因為現場還有女性及小孩，我會害怕等語，惟就被告持球
    棒指向告訴人並揮舞部分，與本院勘驗現場錄影檔案之結果
    不符，已先難依告訴人之指訴遽對被告為不利之認定。又從
    案發當時告訴人偕同其成年友人合計至少10人在場，而與被
    告1 人爭論，且過程中告訴人及其友人，不分男女，均未有
    任何迴避或離去之舉，其中男性友人更以從被告手中奪取之
    球棒強力壓制被告於地，告訴人則持續與被告大聲爭執，甚
    至主動衝上前去指責被告等情觀之，不僅難認告訴人當時確
    有因被告上開言行，而心生畏怖之情，益徵被告辯稱當時因
    勢單力薄，取出球棒僅為防身，而無恐嚇對方之意等語，尚
    非憑空卸責之詞。
四、綜上所述，本件被告固有公訴意旨所指取出球棒，手指告訴
    人，並向告訴人稱上開言詞之行為，惟本院以一般社會標準
    考量被告因車禍事故與告訴人起爭執，雙方輒相謾罵，尖鋒
    相對，依當時之客觀環境、對話之全部內容、行為人主觀上
    有無使人生畏怖心之目的、相對人有無因行為人之言行而生
    畏怖心等情，均難認為被告之言行已足該當刑法第305 條恐
    嚇危害安全罪之主、客觀不法構成要件。此外，本院復查無
    其他積極證據，足以證明被告有檢察官所指之恐嚇犯行，揆
    諸前揭規定及說明，自應就此部分對被告為無罪之諭知。
據上論斷，應依刑事訴訟法第299 條第1 項、第301 條第1 項，
判決如主文。
本案經檢察官陳永章聲請簡易判決處刑，檢察官李文和到庭執行
職務。  
中    華    民    國    110   年    11    月    3     日
                  刑事第二庭    法  官  林裕凱
以上正本證明與原本無異。
如不服本判決應於收受送達後20日內向本院提出上訴書狀，並應
敘述具體理由；如未敘述上訴理由者，應於上訴期間屆滿後20日
內向本院補提理由書（均須按他造當事人之人數附繕本）「切勿
逕送上級法院」。
因疫情而遲誤不變期間，得向法院聲請回復原狀。
中    華    民    國    110   年    11    月    3     日
                                書記官  林宜璋
 
附錄所犯法條：
刑法第185 條之3 第1 項
駕駛動力交通工具而有下列情形之一者，處 2 年以下有期徒刑
，得併科 20 萬元以下罰金：
一、吐氣所含酒精濃度達每公升零點二五毫克或血液中酒精濃度
    達百分之零點零五以上。
二、有前款以外之其他情事足認服用酒類或其他相類之物，致不
    能安全駕駛。
三、服用毒品、麻醉藥品或其他相類之物，致不能安全駕駛。